臺灣臺中地方法院民事判決
110年度婚字第639號
原      告  乙○○  


訴訟代理人  黃敦彥律師
被      告  甲○○  

上列當事人間請求離婚等事件，本院於111年11月14日言詞辯論
終結，判決如下：
    主      文
一、准原告與被告離婚。
二、對於兩造所生未成年子女甲○○權利義務之行使或負擔，酌
    定由原告單獨任之。
三、訴訟費用由被告負擔。
    事實及理由
壹、被告經合法通知，無正當理由，未於言詞辯論期日到場，核
    無民事訴訟法第386條各款所列情形之一，依家事事件法第5
    1條準用民事訴訟法第385條第1項前段規定，爰依原告之聲
    請，由其一造辯論而為判決。
貳、原告主張：
一、兩造於民國96年4月16日結婚，婚後育有未成年子女甲○○（9
    6年7月4日生）。兩造原在國外生活，於100年間搬至臺中沙
    鹿定居，原告因遭被告毆打，於103年間兩造分房，期間原
    告曾提議離婚，但被告以自殺威脅原告不准再提離婚，後原
    告於105年10月16日徵得被告同意而攜未成年子女甲○○返回
    大陸工作迄今，未再入境臺灣。兩造分居前感情已不睦，且
    已分居逾5年，復被告有多次吸毒前科，經法院判處應執行
    有期徒刑1年8月，兩造已無法共同經營實質夫妻生活，爰依
    民法第1052條第1項第10款、第2項之規定，請求判決離婚。
二、兩造之未成年子女甲○○出生以來，多由原告一人照顧，於大
    陸這5年生活期間，由原告及家人共同撫養，被告因經濟不
    穩定，無法提供未成年子女甲○○經濟支持，加之過去自殺行
    為遭未成年子女甲○○目睹，又有多次吸毒遭判刑確定等紀錄
    ，足見未成年子女甲○○之親權不宜由被告行使及負擔，況未
    成年子女甲○○已在大陸生活5年多，各項適應良好，不宜再
    變更照顧者及生活方式，且原告工作收入穩定，足以撫養子
    女至成年，爰依家事事件法第107條第1項、民法第1055條第
    1項規定，請酌定兩造所生未成年子女甲○○權利義務之行使
    或負擔，由原告單獨任之。
三、並聲明：㈠准原告與被告離婚。㈡對於兩造所生未成年子女甲
    ○○權利義務之行使或負擔，酌定由原告單獨任之。
參、被告經合法通知，未於言詞辯論期日到場，亦未以書狀為任
    何聲明或陳述。
肆、得心證之理由：
一、離婚部分：
㈠、按民法第1052條第2項所稱「有前項以外之重大事由，難以維
    持婚姻者」，乃抽象的、概括的離婚事由，係民法親屬編於
    74年修正時，為因應實際需要，參酌各國立法例，導入破綻
    主義思想所增設。但其事由應由夫妻之一方負責者，僅他方
    得請求離婚，是其所採者為消極破綻主義精神，而非積極破
    綻主義。關於是否為難以維持婚姻之重大事由，其判斷標準
    為婚姻是否已生破綻而無回復之希望。而婚姻是否已生破綻
    而無回復之希望，則應依客觀的標準，即難以維持婚姻之事
    實，是否已達於倘處於同一境況，任何人均將喪失維持婚姻
    意欲之程度而定。至於同條但書所規定「難以維持婚姻之重
    大事由應由夫妻之一方負責者，僅他方得請求離婚」，乃因
    如肯定有責配偶之離婚請求，無異承認恣意離婚，破壞婚姻
    秩序，且有背於道義，尤其違反自己清白（clean hands）
    之法理，有欠公允，同時亦與國民之法感情及倫理觀念不合
    ，因而採消極破綻主義。然若夫妻雙方均為有責時，則應衡
    量比較雙方之有責程度，而許責任較輕之一方向應負主要責
    任之他方請求離婚，以符合公平（參照最高法院94年度台上
    字2059號、106年度台上字第1696號民事判決）。
㈡、經查，兩造於96年4月16日結婚，育有未成年子女甲○○，現婚
    姻關係仍存續中之事實，有戶口名簿影本、兩造全戶戶籍資
    料在卷可稽，自堪認屬實。又原告主張兩造分居已逾5年，
    且被告於兩造婚姻關係存續期間，因吸毒等遭法院判處應執
    行有期徒刑1年8月等情，業據原告提出本院109年聲字第193
    2號刑事裁定為證，復有兩造之入出國日期證明書、臺灣高
    等法院被告前案紀錄表可佐，足認原告之上開主張，應屬真
    實。本院審酌被告因多次違反毒品危害防制條例案件，經法
    院判處應執行有期徒刑1年8月，其上開行為已造成原告精神
    及經濟上之重大負擔，更足以破壞原告對被告之信賴基礎；
    再者，原告於105年10月16日出境後即未再入境，兩造已分
    居逾5年，顯無法共同經營婚姻生活，與婚姻關係成立之本
    質有違，且兩造在長期分離之情形下，形同陌路，足見兩造
    就婚姻共同生活之感情基礎，已不復存在，依社會上一般觀
    念為體察，任何人處於同一情況下，均不願繼續維持婚姻生
    活，堪認兩造間之婚姻已生破綻而無回復之希望，有不能維
    持婚姻之重大事由。又就上開離婚事由觀之，應認被告為有
    責程度較重之一方。揆諸前揭說明，原告依民法第1052條第
    2項規定請求離婚，為有理由，應予准許。爰判決如主文第
    一項所示；至原告主張另有民法第1052條第1項第10款事由
    訴請判決離婚，因本院已依民法第1052條第2項規定准予離
    婚，是以就其他事由即無庸再予審認，附此說明。
二、未成年子女權利義務之行使或負擔部分：
㈠、按夫妻離婚者，對於未成年子女權利義務之行使或負擔，依
    協議由一方或雙方共同任之；未為協議或協議不成者，法院
    得依夫妻之一方、主管機關、社會福利機構或其他利害關係
    人之請求或依職權酌定之，民法第1055條第1項定有明文。
    又按法院為前條裁判時，應依子女之最佳利益，審酌一切情
    狀，尤應注意下列事項：1.子女之年齡、性別、人數及健康
    情形。2.子女之意願及人格發展之需要。3.父母之年齡、職
    業、品行、健康情形、經濟能力及生活狀況。4.父母保護教
    養子女之意願及態度。5.父母子女間或未成年子女與其他共
    同生活之人間之感情狀況。6.父母之一方是否有妨礙他方對
    未成年子女權利義務行使負擔之行為。7.各族群之傳統習俗
    、文化及價值觀。前項子女最佳利益之審酌，法院除得參考
    社工人員之訪視報告或家事調查官之調查報告外，並得依囑
    託警察機關、稅捐機關、金融機構、學校及其他有關機關、
    團體或具有相關專業知識之適當人士就特定事項調查之結果
    認定之，民法第1055條之1亦定有明文。
㈡、本院既判准兩造離婚，對兩造所生未成年子女權利義務之行
    使或負擔，雙方又未為協議，則原告依民法第1055條第1項
    請求本院酌定之，即屬有據。本院審酌原告提出之收入證明
    、子女生活照片、通行證、甲○○之護照內頁等證據資料及未
    成年子女甲○○之意見及信函等，原告就未成年子女權利義務
    之行使及負擔，有擔任之意願及能力，且未成年子女甲○○長
    期受原告照顧狀況適應良好，亦無不妥之處。反觀被告逾5
    年未實際負起照顧未成年子女之責，現受通緝中，去向不明
    ，有臺灣高等法院被告前案紀錄表可佐，且其經合法通知並
    未出庭亦未提出意見，且其未能接受訪視，有財團法人台中
    市私立龍眼林社會福利慈善事業基金會函文所附訪視回覆單
    可參，無從瞭解其關於行使未成年子女親權之意願及態度，
    復被告因多次違反毒品危害防制條例案件，經法院判處應執
    行有期徒刑1年8月之品行及生活狀況，本院並考量子女意願
    、人格發展之需要、父母品行、生活狀況，暨子女與兩造及
    共同生活之人間之感情狀況等一切情形，認為對於兩造所生
    未成年子女權利義務之行使及負擔由原告單獨任之，較符合
    未成年子女之最佳利益，爰酌定如主文第二項所示。
伍、訴訟費用負擔之依據：家事事件法第51條、第104條第3 項
    、民事訴訟法第78條。
中　　華　　民　　國　　111 　年　　11　　月　　28　　日
                   家事法庭     法  官　黃家慧
以上正本係照原本作成。
如對本判決上訴，須於判決送達後20日之不變期間內，向本院提
出上訴狀。
中　　華　　民　　國　　111 　年　　11　　月　　28　　日
                                書記官　孫超凡